【裁判字號】    94,簡上,334
【裁判日期】    950220
【裁判案由】    給付租金
【裁判全文】
臺灣臺北地方法院民事裁定             94年度簡上字第334號
上  訴  人  太平洋崇光百貨股份有限公司
法定代理人  乙○
訴訟代理人  江如蓉律師
            古嘉諄律師
被上訴人    太平洋建設股份有限公司
法定代理人  甲○○
上列當事人間請求給付租金事件，上訴人對於中華民國94年12月
14日本院94年度簡上字第334號第二審判決提起上訴，本院裁定
如下：
    主  文
上訴駁回。
第三審訴訟費用由上訴人負擔。
    理  由
一、本件上訴意旨略以：上訴人於原審曾提出太平洋集團民國91
    年1月16日簽呈及集團內各企業體分擔比例計算表為據，主
    張由於當時兩造均為太平洋集團轄下公司，該簽呈既經集團
    總裁章民強裁示由集團內各企業體按比例分擔，自有拘束集
    團內各下轄公司之效力。被上訴人則否認該文件之真正及兩
    造間有分攤退休金之約定，故被上訴人是否有分擔陳憲忠、
    陳文通退休金之義務，其主要爭點即在於前揭簽呈有無拘束
    被上訴人之效力，惟關於此一爭點，原審法院從未向上訴人
    發問或曉諭，亦未曾以上訴人之聲明或陳述有不完足為由，
    令上訴人為敘明或補充，逕以前揭簽呈係上訴人公司內部文
    件為由，就上訴人請求抵銷之抗辯予以否准，其訴訟程序自
    有未當，而有不適用民事訴訟法第199條第2規定之情事，足
    見原判決適用法規顯有錯誤，且其所涉及之法律見解具有原
    則上重要性。為此，爰依民事訴訟法第436條之2第1項規定
    提起上訴云云。
二、按審判長應注意令當事人就訴訟關係之事實及法律為適當完
    全之辯論。審判長應向當事人發問或曉諭，令其為事實上及
    法律上陳述、聲明證據或為其他必要之聲明及陳述；其所聲
    明或陳述有不明瞭或不完足者，應令其敘明或補充之。另對
    於簡易訴訟程序之第二審裁判，提起第三審上訴或抗告，須
    經原裁判法院之許可。前項許可，以訴訟事件所涉及之法律
    見解具有原則上之重要性者為限，民事訴訟法第199條第1項
    、第2項、第436條之3第1、2項分別定有明文。又在處分權
    主義與言詞辯論之原則下，法院不得就當事人未聲明之事項
    為判決，法院應以經言詞辯論之訴訟資料為基礎始得為之。
    當事人於言詞辯論期日，聲明應受判決之事項以後，應即就
    訴訟關係為事實上及法律上之陳述，並聲明所用之證據，對
    於他造主張之事實，亦應為陳述，並得於言詞辯論終結前，
    隨時提出其攻擊及防禦之方法。當事人若未為聲明或陳述，
    或其聲明、陳述有不明瞭或不完足者，審判長方應盡其闡明
    之權責，以利訴訟程序之進行。經查，本件上訴人係於94年
    11 月30日言詞辯論終結前之94年11月16日方提出前開抵銷
    之抗辯，並提出上訴人公司人事教育課91年1月16日之簽呈
    及退休金分攤比例表為據，而被上訴人隨即於94年11月25日
    以辯論意旨狀否認該文書之真正，依民事訴訟法第357條前
    段規定：「私文書應由舉證人證其真正」，上訴人即應負舉
    證責任。而本院於94年11月30日言詞辯論期日就此部分亦有
    向上訴人發問：「除簽呈外尚有何證據要提出？」上訴人亦
    答稱沒有；本院再闡明上訴人敘明抵銷之請求權基礎？上訴
    人陳明本於兩造間分攤退休金之約定，但被上訴人隨即否認
    有此約定，惟上訴人陳述已無其他舉證，有筆錄附卷可稽。
    是以，本件上訴人就其主張抵銷之抗辯，其事實上及法律上
    之陳述暨所聲明之證據，均無不明瞭或不完足之處，至於其
    所聲明之證據是否足以證明待證事實，乃本院斟酌全辯論意
    旨及調查證據之結果，依自由心證判斷之，究不生未盡闡明
    權之問題。從而，上訴人主張原判決有消適不適用民事訴訟
    法第199條第2項規定而有適用法規顯有錯誤之情事云云，要
    非可取，且此所涉及之法律見解亦不具有原則上重要性。上
    訴人據此提起上訴，核與前開規定不符，應予駁回。
三、綜上所述，本件上訴不應許可，依民事訴訟法第436條之3第
    3項後段、第95條、第78條，裁定如主文。
中    華    民    國    95    年    2     月    20    日
                 民事第五庭    審判長法  官  翁昭蓉
                                     法  官  林鳳珠
                                     法  官  林秀圓
正本係照原本作成。
本裁定除以適用法規顯有錯誤為理由，並經本院許可外，不得抗
告。如提起抗告，應於收受後10日內委任律師為訴訟代理人向本
院提出抗告狀。並繳納抗告費新台幣1,000元。
中    華    民    國    95    年    2     月    20    日
                                     書記官  林蓮女


司法院資訊處製作；財團法人民間司法改革基金會備份。
